【裁判字號】    97,訴,988
【裁判日期】    971009
【裁判案由】    侵權行為損害賠償
【裁判全文】
臺灣士林地方法院民事判決               97年度訴字第988號
原      告  丙○○○
兼訴訟代理  丁○○
人
共      同
訴訟代理人  邵良正律師
被      告  乙○○
            甲○○
共      同
訴訟代理人  蔡文玉律師
上列當事人間侵權行為損害賠償事件，本院於97年9 月25日言詞
辯論終結，判決如下：
    主  文
被告甲○○應給付原告丙○○○新台幣伍萬元，及自民國九十七
年八月七日起至清償日止，按年息百分之五計算之利息。
被告甲○○應於台北縣汐止市研究苑別墅社區專用之有線電視頻
道，將關於本件原告丙○○○勝訴部分之判決書內容，以每日二
十四小時播放七日天。
原告丙○○○其餘之訴駁回。
原告丁○○之訴及其假執行之聲請均駁回。
訴訟費用由被告甲○○負擔百分之八，由原告丙○○○負擔百分
之三十五，餘由原告丁○○負擔。
本判決第一項、第二項得假執行，但被告甲○○如為原告丙○○○供擔保新台幣壹萬柒仟元，得免為假執行。
原告原告丙○○○其餘假執行之聲請駁回。
    事  實  及  理  由
一、原告主張：(一)兩造係台北縣汐止市○○街201 巷「研究苑」
    社區（下稱系爭社區）住戶，原告丁○○於94年間擔任系爭
    社區管理委員會（下稱管委會）之主委，被告乙○○前因停
    車糾紛對原告丁○○心生不滿，遂於94年8 月20日以原告破
    壞社區擋土牆為由，偕同系爭社區管委會副主委張俊賢、朱
    鎮華及被告甲○○，攜帶V8攝影機進入原告住宅庭院內逕行
    拍攝蒐證。其間原告丙○○○曾要求被告乙○○停止拍攝，
    未料被告乙○○不予理會，並對原告丙○○○為正面之拍攝
    ，嗣被告乙○○提供該有原告丙○○○肖像之錄影光碟（下
    稱「會勘光碟」）予中天新聞台，任由中天新聞台於95年5
    月29日在新聞節目中對不特定人公開播放，被告乙○○顯然
    故意侵害原告丙○○○之肖像權。(二)原告丙○○○不甘受辱
    ，遂要求被告乙○○交付上開拍攝紀錄，反遭其以「不要臉
    」、「我法律比妳懂」、「我要整死妳」等語辱罵，致原告
    丙○○○有情緒失控回罵被告乙○○之舉止，未料被告甲○○竟將上情錄下後製成光碟（下稱「爭吵光碟」），亦交付
    中天新聞台，於上開時間公開播放，亦屬侵害原告丙○○○
    之肖像權。(三)被告甲○○所拍攝爭吵光碟畫面，其中一段為
    被告乙○○對著原告丙○○○大罵：你身為主委，你破壞我
    們社區擋土牆20幾尺云云，此部分足以影射原告丁○○有破
    壞擋土牆、是壞人，侵害原告丁○○之名譽權。(四)原告丙○○○至被告甲○○家討回「會勘光碟」時，因被告乙○○拒
    不交還，乃發生爭執，原告甲○○不但拍攝原告丙○○○情
    緒失控之畫面，且謂：「好可怕、好嚇人」云云，而此段畫
    面由中天新聞台記者報導時竟稱：原告丙○○○係因被檢舉
    而上門（至被告甲○○家）叫囂云云，如非被告甲○○告知
    ，記者何能得悉，原告丙○○○至被告甲○○家討回光碟一
    事，被誣指為因被檢舉而上門叫囂，顯已貶損原告丙○○○
    的名譽；另中天新聞畫面播出原告丙○○○到被告甲○○家
    門口時，被告乙○○罵原告丙○○○：你身為社區主委，你
    破壞社區擋土牆云云，此時中天新聞主播說右上角那人就是
    曾姓主委，字幕為：「社區主委破壞擋土牆，掏空地基有造
    成土石流之虞」等詞，使社區外之人誤認原告丙○○○是社
    區主委，就是破壞擋土牆之壞人，亦足以貶損原告丙○○○
    的名譽。(五)被告甲○○在受記者訪問時，指社區主委破壞擋
    土牆，侵害原告丁○○的名譽。(六)從光碟之交付及新聞之播
    放：「曾姓主委理直氣壯辯稱當初買房子旁邊的擋土牆就是
    欄杆，不過居民調閱當初擋土牆的原始照片，擋土牆明明完
    好無缺，指責主任說謊。」云云，及被告甲○○之現身說法
    等情，可以認定記者所講居民說主委說謊，所指之「居民」
    就是被告2 人，是被告2 人有共同侵害丁○○名譽之行為；
    爰依民法第184 條、第185 條、第195 條規定請求被告負侵
    權行為損害賠償責任；並聲明：(一)被告乙○○、甲○○應連
    帶給付原告曾恒隆新台幣（下同）200,000 元，及自起訴狀
    繕本送達之翌日起至清償日止，按年息百分之5 計算之利息
    。(二)被告乙○○、甲○○應連帶給付原告丙○○○800,000
    元，及自起訴狀繕本送達之翌日起至清償日止，按年息百分
    之5 計算之利息。(三)被告應負擔費用，將本件原告之勝訴判
    決書內容以每日24小時播放於台北縣汐止市研究苑別墅社區
    專用之有線電視頻道15日。(四)原告願供擔保，請准宣告假執
    行。
二、被告則以：(一)原告擅自毀損系爭社區公共擋土牆上方圍牆、
    變更排水系統損及公共利益，經被告於94年8 月18日以書面
    向管委會正式提出要求處理，副主委張俊賢、朱鎮華乃於同
    年月20日邀同被告攜帶V8攝影機前往原告上揭毀損公物地點
    進行會勘及蒐證。詎原告丙○○○因此心生不滿，而辱罵被
    告乙○○「死腦子」、「癟三」等語，後被告乙○○與原告
    丙○○○因95年度訴字第1176號妨礙名譽案件涉訟，經法官
    勸諭後，兩造以原告丙○○○給付被告乙○○16,888元，及
    原告丙○○○撤回反訴之條件達成和解。今原告丙○○○違
    反上開和解承諾再為起訴，顯已違反一事不再理及誠信原則
    。(二)95年4 月間系爭社區附近發生橫科彈藥庫爆炸事件，被
    告甲○○面對中天新聞記者之採訪，基於社區公益，僅就會
    勘原告住宅圍牆結果據實說明，被告甲○○自始並未提及原
    告丁○○，至於中天新聞於同年5 月29日製作播出之節目，
    被告並無置喙餘地。(三)被告會勘原告住宅圍牆乙節事涉社區
    公益之維護，被告乙○○所拍攝之「會勘光碟」，屬公眾對
    社區圍牆之討論紀錄，自難認有非法侵權之情事。另爭吵光
    碟，乃被告甲○○為求保全證據所攝，於法尚無違背。況本
    件原告起訴時為97年5 月28日，其損害賠償請求權亦已罹於
    2 年時效等語，資為抗辯；並聲明(一)原告之訴駁回。(二)如為
    不利被告之判決，願供擔保請准宣告免為假執行。
三、兩造不爭執之事項：
(一)、被告與訴外人張俊賢、朱鎮華於94年8 月20日前往原告住所
    進行基地擋土牆之會勘與蒐證，被告乙○○並自備家庭式V8
    攝影機於現場拍攝採證，並且拍有丙○○○及其他人的影像
    （「會勘光碟」）。
(二)、95年4 、5 月間因發生橫科彈藥庫爆炸事件，曾有中天新聞
    記者前來社區採訪，被告甲○○於採訪間曾敘及目睹彈藥庫
    發生爆炸情形。
(三)、95年5 月29日之中天新聞台公開播放：「．．．（社區）主
    委被居民指控沒有經過居民的同意，私自把住家附近的擋土
    牆給拆掉了，甚至有居民擔心如果遇到土石流後果當然不堪
    設想．．．」之新聞主題內容，並有被告甲○○就上開事件
    接受新聞記者採訪時說明之鏡頭。
(四)、中天新聞播放新聞之畫面，其中有片段雖僅有丙○○○及其
    女兒在場，但是從播放出之對話可以聽得出來丙○○○和乙○○在爭吵（「爭吵光碟」）。
(五)、原告丙○○○與被告乙○○就本院95年度訴字第1176號一案
    於96年3 月21日成立訴訟上和解，和解成立內容為原告丙○○○給付被告乙○○16,888元及原告丙○○○撤回反訴。
(六)、台北縣政府於95年1 月23日以北府工使字第0950048504號函
    系爭社區管委會，指原告住家前占用社區○設道路私設柵欄
    、堆放雜物影響環境品質，令社區管委會制止，要求住戶回
    復原狀等語，並於95年3 月22日以北府工使字第0950158585
    號函寄送處罰主委即原告丁○○罰鍰1 千元，原告丁○○對
    上開處分提起訴願及行政訴訟，案經台北高等行政法院以95
    年度簡字第558 號判決：「訴願決定及原處分均撤銷，訴訟
    費用由被告（即台北縣政府）負擔」，並經最高行政法院以
    97年度裁字第01610 號號駁回台北縣政府之上訴而告確定（
    51、52、82、101 、131 頁）。
四、本件經依民事訴訟法第270 條之1 第1 項第3 款之規定整理
    並簡化爭點，兩造同意協議簡化後之爭點如下，茲析述之：
(一)、本件原告丙○○○對被告乙○○起訴是否違反誠信原則？
１、原告主張：被告於鈞院95年訴字第1176號一案和解後，以經
    變造之不實證據在法院作不實主張，亟欲使原告入罪以遂其
    牟取附民請求1,000,000 元之企圖，反觀原告自該次和解後
    則始終未對被告有任何不利益之舉，是原告丙○○○並無使
    用詐術和解之問題；況依民事訴訟法第263 條規定，並無不
    得再行起訴之限制，原告丙○○○此部分起訴自合法云云。
２、被告則以：兩造就95年訴字第1176號案件中一案，既已達
    成和解，原告丙○○○並當庭撤回其反訴，則原告丙○○○
    再行提起本件訴訟，程序上自已違反一事不再理之規定，應
    予駁回；原告丙○○○自承於前開案件和解時，兩造均已
    同意除由原告給付16,888元予被告外，其餘兩造就該事件俱
    已同意和解，原告丙○○○並當庭撤回反訴，而經記載於和
    解筆錄，顯見其於實體上亦已放棄對被告乙○○請求之權利
    無疑，故原告丙○○○再行起訴顯違反誠信原則等語為辯。
(二)、按當事人不得就已起訴之事件，於訴訟繫屬中，更行起訴。
    為民事訴訟法第253 條所明定。查被告乙○○曾以原告丙○○○於94年8 月20日上午11時50分至其家門口辱罵其「死腦
    子」、「癟三」等語，起訴請求原告丙○○○賠償，原告丙○○○並於該案即本院95年訴字第11 76 損害賠償事件中，
    主張與本件相同之事實，提起反訴請求被告乙○○賠償及登
    報道歉，嗣雙方於96年3 月21日成立訴訟上和解，和解成立
    內容為：「一、被告（即原告丙○○○）願給付原告（即被
    告乙○○）新台幣壹萬陸仟捌佰捌拾元，並當庭交付，由原
    告告收訖。二、原告其餘請求拋棄。三、訴訟費用各自負擔
    ，被告撤回本件反訴。」，有檢察官起訴書、刑事判決書、
    和解筆錄及原告丙○○○之民事答辯暨反訴起狀（55至64頁
    ）可參，原告丙○○○所提之前開反訴於法院判決前即撤回
    之，其再提起本件訴訟，即與前開規定不符，無一事不再理
    規定之適用。惟原告訴訟代理人於本院稱：「95年訴字第11
    76號訴訟事件，乙○○請求丙○○○賠償60萬元，丙○○○
    提起反訴，當時因為法官提到此事算了，乙○○也積極的表
    示願意和解算了，原告也同意和解，但此案了之後，乙○○
    出了法庭門又告丙○○○誣告，檢察官起訴判無罪，乙○○
    又請求檢察官上訴，現在在再議中。就是因為這樣，所以原
    告才決定再告。」、「當初和解的目的是毀謗案件終了，息
    事寧人，大家不要再告了，可是被告又告誣告。當時和解的
    意思是就毀謗部分終了，故法官希望反訴部分也撤回。」等
    語，顯然原告丙○○○撤回反訴亦為和解條件之一，原告丙○○○之本意既在放棄對被告乙○○就此一事件之實體上請
    求權，而解決雙方之紛爭，自不能以被告乙○○又起訟端，
    而就同一事實，對被告乙○○再提起本件訴訟，請求損害賠
    償，是其提本件訴訟即有違誠信原則，不應准許。
(二)、被告是否有分別或共同侵害原告名譽、肖像等人格權之行為
    （原告丙○○○主張被告乙○○侵權行為部分除外）？
１、原告主張：被告甲○○擅自拍攝原告丙○○○之肖像，就未
    經查證之事項逕向電視媒體公佈，並提供光碟予電視媒體公
    開播出，已足以眨損原告丙○○○肖像權及名譽權，被告甲○○並侵害原告丁○○之名譽權等語；被告則以前詞置辯。
２、按對於現時不法之侵害，為防衛自己或他人之權利所為之行
    為，不負損害賠償之責。為民法第149 條本文所明定。查本
    院當庭勘驗「爭吵光碟」，其內容為：原告丙○○○及其女
    一開始即面對鏡頭叫罵，原告丙○○○接著辱罵被告乙○○
    ：「死腦子」、「癟三」等語，2 人並與未現身之被告乙○○爭吵等情，有「爭吵光碟」、勘驗筆錄及譯文（224 、22
    8 頁）可佐，被告甲○○對該光碟為其所拍攝乙節，並不爭
    執，惟原告丙○○○前來被告甲○○家門口叫罵，並出言辱
    罵被告乙○○，被告甲○○為被告乙○○之妻，予以錄影，
    事後被告乙○○並提交民刑事偵審者（有檢察官起訴書、刑
    事判決書、反訴起訴書及和解書為據，55至60頁），作為其
    訴訟之證據，依前開規定，自難謂非正當防衛之行為，而不
    具違法性，是被告甲○○此部分之行為，應不構成侵權行為
    。至被告甲○○嗣將該「爭吵光碟」交予中天新聞台，以致
    該台於新聞報導中予以播放，任令不特定、多數且不相干之
    觀眾均得共聞共見此一原告丙○○○不妥之畫面，此部分行
    為，即構成侵害原告丙○○○之肖像權。
３、至原告丙○○○主張：被告甲○○把伊單純要回光碟之事誣
    指為因被檢舉而上門叫囂，將光碟交予中天新聞台播放，貶
    損丙○○○的名譽乙節。按名譽有無受損害，應以社會上對
    個人評價是否貶損作為判斷之依據，苟其行為足以使他人在
    社會上之評價受到貶損，不論其為故意或過失，均可構成侵
    權行為。查臺北縣政府於94年12月12日曾至原告家會勘，結
    論為：「現場尚無開挖整地行為，有關社區內擋土牆上緣應
    為圍牆性質。... 」等語，被告甲○○並在會勘紀錄上簽名
    ，有會勘紀錄（10頁）足佐；又被告乙○○訴請原告丙○○○回復原狀事件，本院一審雖認定原告丙○○○須負回復原
    狀之責，但原告丙○○○上訴後，經本院二審認定原告丙○○○雖變更系爭擋土上方之圍牆及排水溝之設計，然認其係
    在非供道使用之路私有土地上為之，而將原判決廢棄，駁回
    被告乙○○在原審之訴確定，有本院判決書（142 至153 頁
    ）可按，至原告丁○○遭台北縣政府處罰經行政救濟結果，
    亦獲勝訴判決，如不爭執點(六)所述。又查該中天新聞台之新
    聞畫面，播出旁白：「社區居民帶著縣政府人員會勘，希望
    能夠復原，卻換來社區主委上門叫囂」云云，定格字幕亦有
    ：「拆擋土牆遭檢舉，主委不滿上門叫囂。」，新聞並同時
    播出「爭吵光碟」之畫面，且有被告甲○○對著中天新聞台
    記者麥克風稱：「這邊是擋土牆，他把這塊擋土牆... 共用
    部分的土地，加蓋上來了，成他私人用的。」等語（182 頁
    、207 、209 頁），而「爭吵光碟」之內容即是原告丙○○○母女叫罵之鏡頭，並有原告丙○○○與被告對話內容，該
    內容不僅爭論被告乙○○前往原告丙○○○家錄影一事，復
    及擋土牆之事，被告甲○○並錄下原告丙○○○自稱：「
    主委，我主委在這裡。」之鏡頭（225 頁），而鏡頭中並無
    原告丁○○之畫面，是中天新聞台之主播稱畫面右上方這名
    中年婦人就是被投訴之主委云云，難謂非基於該「爭吵光碟
    」而來，被告甲○○交付「爭吵光碟」予中天新聞台播放此
    一畫面，致使不特定之多數人認為破壞擋土牆及上門叫囂者
    即為原告丙○○○，被告甲○○為上述行為，其個人主觀上
    縱出於公益，或出於誤認，但未經查證明確即將指摘社區主
    委破壞擋土牆之「爭吵光碟」交由中天聞台公開播放，使不
    特定之多數人知悉，自會貶損原告丙○○○之名譽。至原告
    丁○○實際上雖為當時之主委，惟該新聞自始至終不但未出
    現原告丁○○之影像，亦未有人指稱其名字，而「爭吵光碟
    」之畫面中反而係原告丙○○○自稱係主委，是記者及觀看
    新聞之不特定多數人，無法從此光碟及記者採訪被告甲○○
    談話中聯想到原告丁○○，是原告丁○○主張其名譽亦受有
    侵害云云，即非可採。
５、依原告所提之中天新聞光碟及譯文，記者固曾口述：「曾姓
    主委理直氣壯辯稱當初買房子旁邊的擋土牆就是欄杆，不過
    居民調閱當初擋土牆的原始照片，擋土牆明明完好無缺，指
    責主委說謊... 。」等語（208 頁），惟查此僅係記者之陳
    述，原告並未舉證「指責主委說謊」一句，確係出自被告2
    人之口，是原告丙○○○主張被告甲○○，原告丁○○主張
    被告唐輝及被告甲○○明共同侵害渠等之名譽，僅係出於推
    測而已，要非有據。
(三)、原告得請求之損害賠償額為若干 ？
    按不法侵害他人之身體、健康、名譽、自由、信用、隱私、
    貞操，或不法侵害其他人格法益而情節重大者，被害人雖非
    財產上之損害，亦得請求賠償相當之金額。其名譽被侵害者
    ，並得請求回復名譽之適當處分。為民法第195 條第1 項所
    明定。再按審酌精神上之賠償應參酌兩造之身分、學歷、社
    會及經濟地位、受害情形等一切之情狀定之。查原告丁○○
    係進口家電之代理商，為公司負責人，原告丙○○○為其妻
    ，常陪同原告丁○○出席應酬（第7 頁反面）等情，為被告
    所不爭執，原告丙○○○之經濟能力較被告甲○○為佳，此
    亦有稅務電子閘門財產所得調件明細表，在卷足憑，被告甲○○於擋土牆事件未明之前，任意將「爭吵光碟」交付中天
    新聞台於新聞節目中播放，侵害原告丙○○○之肖像權及名
    譽權，原告丙○○○精神上自受有相當之痛苦，惟慮及雙方
    為鄰居，遠親不如近鄰，為使彼此能盡棄前嫌，和睦相處，
    賠償實不宜重，本院認原告丙○○○請求被告甲○○賠償精
    神上之損害，以5 萬元為適當。
(四)、原告得否請求將本件勝訴判決內容，以每日24小時播放於社
    區○○○○○道計15天？
    被告甲○○將「爭吵光碟」透過電子媒體散播，足以影響社
    區其他住戶對原告丙○○○之觀感評價，需以適當處分始能
    回復其名譽，是原告丙○○○請求被告負擔費用，將本件原
    告丙○○○之勝訴部分之判決書內容以每日24小時播放於兩
    造居住之系爭社區專用之有線電視頻道，乃屬回復名譽之適
    當行為，但原告丙○○○請求播放15日，實屬過久而非必要
    ，本院認以播放7 日為宜。
(五)、被告抗辯原告主張侵權行為損害賠償已罹於時效，有無理由
    ？
１、原告主張：被告將其「爭吵光碟」提供予中天新聞台公開播
    送之時間為95年5 月29日，此為行為結果發生時，為時效期
    間之起算點，距離本件起訴時間97年5 月28日，並未罹於2
    年之時效期間；且原告前於97年5 月9 日向本院聲請假扣押
    裁定，亦符合時效中斷之要件，則以97年5 月9 日回溯計算
    ，並未罹於時效等語；被告則以：被告拍攝爭吵光碟及接受
    記者訪問之時間，距本件原告97年5 月28日提起訴訟時間，
    已超過2 年，而罹於時效云云為辯。
２、查中天新聞台係於95年5 月29日於新聞節目中播放「爭吵光
    碟」，被告對此並不爭執，是侵權行為之結果日為該日，而
    原告丙○○○係於97年5 月28日起訴，尚未逾2 年之時效，
    被告甲○○抗辯已罹時效，要非足取。
五、從而，原告丙○○○本於侵權行為之損害賠償請求權，請求
    被告甲○○賠償5 萬元，及自起訴狀繕本送達翌日即97年8
    月7 日起至清償日止，按週年利率百分之5 計算之利息，暨
    請求被告甲○○於系爭社區專用之有線電視頻道，將本件關
    於原告丙○○○勝訴部分之判決書內容，以每日24 小 時播
    放7 日範圍內，為有理由，應予准許，逾此部分之請求均予
    駁回。至原告丁○○請求部分，則非有，據亦應駁回。
六、原告丙○○○勝訴部分之金額及價額合計未逾50萬元，應依
    職權宣告假執行。原告雖陳明願供擔保為之，惟僅係促使法
    院注意之意，附此敘明。另被告陳明願供擔保，免為假執行
    ，亦核無不合，爰酌定相當之擔保金額，宣告之。
七、據上論結，本件原告丙○○○之訴，為一部有理由，一部無
    理由，原告丁○○之訴為無理由，依民事訴訟法第78條、第
    79條、第389 條第1 項第5 款、第392 條第2 項，判決如主
    文。
中    華    民    國    97    年    10    月    9     日
                  民事第一庭  法  官  黃小瑩
以上正本證明與原本無異。
如對本判決上訴，應於判決送達後20日內向本院提出上訴狀。
中    華    民    國    97    年    10    月    13    日
                              書記官  陳鳳嬌


司法院資訊處製作；財團法人民間司法改革基金會備份。
